臺灣臺中地方法院交通法庭裁定　 　　　96年度交聲字第458號
原處分機關　　交通部公路總局臺中區監理所
異　議　人　　甲○○
即受處分人
選任辯護人　　張國隆律師
上列異議人因違反道路交通管理處罰條例案件，對於交通部公路
總局臺中區監理所於民國九十六年四月十一日所為之處分（原處
分案號：中監違字第裁六○－ＧＤ0000000號裁決書）聲
明異議，本院裁定如下：
    主  文
異議駁回。
    理  由
一、按拼裝車輛，未經核准領用牌證行駛公路者，處汽車所有人
    新臺幣（下同）三千六百元以上一萬零八百元以下罰鍰，車
    輛並沒入之，道路交通管理處罰條例第十二條第一項第二款
    及同條第二項定有明文。另按違反行政法上義務行為，除應
    處罰鍰外，另有沒入或其他種類行政罰之處罰者，得依該規
    定「併為處罰」，行政罰法第二十四條第二項亦有明定。而
    按道路交通管理處罰條例第十二條第一項第二款所稱之「拼
    裝車輛」，並不以「由不同舊車零件拼湊而成之車輛」為限
    。再依據交通部九十年五月二十四日交路九十字第○三五五
    五一號函對「拼裝車輛」所為之詮釋，無法於新領牌照登記
    時提出具道路交通安全規則第十七條規定之車輛來歷憑證者
    ，即屬所謂「拼裝車輛」，此有交通部上開函文足資參照（
    臺灣高等法院臺中分院九十三年度交抗字第五二二號裁定亦
    採此旨）。再按所謂「拼裝車」，此種車輛未經主管機關核
    准並領用牌照前，依前揭規定，禁止在道路上行駛，係為保
    障大眾交通安全，且因「拼裝車」駕駛使用安全性堪慮，有
    予以禁止必要。而各型量產車於正式出廠上市○○○○○段
    ，其機電、引擎、動力傳輸、車身結構等各部系統均經原廠
    縝密精心設計，再以系統整合方式，詳為計算、測試、調校
    各系統於組合整車中之調諧性及合適度，目的在使各部系統
    經組裝成車後，能發揮原先設計最佳性能，使各部系統運轉
    功率及輸力負苛許容性或耐受度，彼此間緊密配合，相互調
    諧為用，而無倚輕倚重失衡現像，確保將來量產上市之整車
    於使用之安全性，是若未經嚴謹程序設計、檢測及製造車輛
    ，其安全性顯然堪慮。至若任意改裝非屬原廠設計規範或容
    許代換零件，因已更動並破壞「整車」既有設計之系統調諧
    性及合適度，且未經原廠重行調校及測試，各系統整合運作
    是否緊密順暢，亦非無疑，同有危及行車安全之虞。故禁止
    「拼裝車」在公路行駛之立法本旨，係著眼於使用上不安全
    性，與基於使用安全性考量，任何非由合格正式車廠所設計
    、製造出廠之車輛或在原廠車上任意改裝非屬原廠設計規範
    或容許代換之零件，因其整車結構並不曾或更動後未再經原
    廠之嚴謹檢測及調校，使用上具有潛在危險性，此二種車輛
    均屬「拼裝車」（臺灣高等法院八十九年度交抗字第二○四
    號裁定、九十四年度交抗字第八八六號裁定可資參照）。換
    言之，倘非合格正式車廠所設計、製造出廠（即未能取得車
    輛來歷憑證），且未經原廠嚴謹檢測及調校，而任意改裝或
    改變車輛結構之原廠車，自屬道路交通管理處罰條例第十二
    條第一項第二款之「拼裝車」，復未經核准領用牌照行駛，
    應依上開條例予以處罰，並依同條例第二項予以沒入，合先
    敘明。
二、原處分機關略以：異議人即受處分人甲○○（下稱受處分人
    ）於民國九十六年三月五日十時三十五分許，在臺中市○○
    路與文心南路口，因「拼裝車輛，未經核准領用牌證行駛」
    之違規，經臺中市警察局第三分局以中市警交字第ＧＤ00
    00000號舉發違反道路交通管理事件通知單予以舉發，
    受處分人未於指定之應到案日期前到案，交通部公路總局臺
    中區監理所遂於九十六年四月十一日以中監違字第裁六○─
    ＧＤ0000000號裁決書，依道路交通管理處罰條例第
    十二條第一項第二款、第二項裁處罰鍰處三千六百元整，並
    沒入車輛等語。
三、聲明異議意旨略以：伊所有之上揭懸掛他車車號ＰＸ－六六
    八八號車牌之汽車（下稱系爭汽車）是全球知名日本汽車大
    廠三菱公司所設計、製造出廠，有輸出預定屬出證明書為憑
    ，嗣整車合法進口、並經完稅，參諸進口報單、財政部關稅
    總局貨物完稅照等文件自明，是系爭車輛當是合格正式車廠
    設計、製造出廠，絕非自行拼湊組裝而成，與「拼裝車」之
    定義有間。再查，系爭車輛並未改裝非屬原廠設計規範、復
    未裝置代換任何非屬原廠之零件，對於「整車」既有設計之
    系統調諧性及合適度更未有任何更動或破壞，自與「拼裝車
    」之定義未合。至於若將原廠車完全拆解後，再以原車或原
    設計規範容許代換之零件重行組裝成車，並未更動或破壞「
    整車」既有設計之系統調諧性及合適度，則仍屬原廠車而非
    「拼裝車」，蓋此種依循原廠設計規範，按圖索驥之組裝過
    程，不涉及高深造車工藝或技術理念，亦毋庸輔以精密儀器
    精算各部系統或系統整合之數據、係數，祇須熟於車輛組裝
    技術之人即可妥善為之，非必以原廠為要，從而，如是以零
    件名義進口後再組裝成車，惟其係原廠之整車零件重行組裝
    而成，並未改用非屬原廠設計規範或容許代換之零件，對於
    「整車」既有設計之系統調諧性及合適度未有任何更動或破
    壞，且非必由原廠組裝不可，組裝之過程要與一般車輛進廠
    大修或全車鈑噴時，各部零件均經完全拆解並於修竣之後再
    予重行組裝之情無異，此際組裝還原之成車自仍屬原廠車，
    是未能率予「拼裝車」視之，故系爭車輛之機電、引擎、動
    力傳輸、車身結構等各部系統，均經原廠合格正式車廠日本
    三菱公司縝密精心設計，再以系統整合方式，詳為計算、測
    試、調校各系統於組合整車中之調諧性及合適度，足可使各
    部系統經組裝成系爭車輛後，均能發揮原先設計之最佳性能
    外，更再使各部系統之運轉功率及輸力負荷之許容性或耐受
    度，彼此間緊密配合，相互調諧為用，而無倚輕倚重之失衡
    現象，堪以確保系爭車輛「整車」於使用上之安全性，且原
    處分亦未舉出任何實據，例如經專業汽車技師鑑定比對同款
    車輛，用以證明系爭車輛有改裝原廠設計或代換非屬原廠零
    件致駕駛使用上有不安全性，即遽認系爭車輛是「拼裝車」
    ，不免流於臆測，尚嫌速斷云云。
四、經查：
（一）本件受處分人駕駛系爭車輛，於上開時、地，因拼裝車輛
      未經核准領用牌證行駛道路之違規事實，為舉發機關員警
      當場舉發等情，為受處分人所不否認，並有上揭舉發之違
      規通知單與裁決書在卷可稽，則受處分人當日確有於上揭
      時間駕駛系爭汽車至上揭地點而遭警舉發之事實應可認定
      。
（二）受處分人雖提出系爭汽車購買之輸出預定屬出證明書、進
      口報單及財政部關稅總局貨物稅完稅證明、發票，資以證
      明系爭汽車非屬拼裝車云云；然觀之上揭證明文件，僅足
      證明系爭汽車之「車身」來源係自國外進口之情而已，尚
      不足資以證明系爭汽車之其他零件部分亦屬合法進口，而
      有正當來源。況證人即舉發本件交通違規之臺中市警察局
      第三分局勤工派出所警員林永盛於本院九十六年七月十日
      調查時到庭詰證稱：「（問：請說明本件開單的經過？）
      九十六年三月五日十點多，在臺中市○○路○段郵局前方
      ，發現這臺日本進口右邊駕駛改裝成左邊駕駛的綠色的吉
      普車，懸掛車牌ＰＸ－六六八八，遇到警察時駕駛人一直
      看警察，經查車牌，發現車牌與車種不符合，該車牌應該
      是ＢＭＷ的車牌，且是白色的，這部車是三菱的，且是綠
      色的，就將該車攔下來，查該吉普車的車身號碼是Ｚ00
      0000000，從來沒有領牌的紀錄，就開單告發，吉
      普車就通知臺中區監理站的配合廠商德吉金屬派車拖吊到
      保管場。（本件開單告發的原因為何？）因為這種柴油吉
      普車臺灣廠商沒有代理，通常是以零件進口的方式，將車
      身、引擎、底盤三部分進口，再行在臺灣組裝，本來是右
      邊駕駛的，改裝成左邊駕駛，這臺車應該也是這樣。（認
      定本件是拼裝車的依據為何？）查車籍沒有任何車籍資料
      ，依道路交通處罰條例規定，車輛要經安全檢驗合格才可
      以行駛道路。（問：經你檢視該車，有無改裝的痕跡？）
      有，因臺灣沒有這種車，電臺的天線應該在右邊，即副駕
      駛座的那邊，但該車的天線在左邊。（問：是否就是依天
      線在左邊，就認定有改裝？）因為依道路交通處罰條例第
      十二條第一款，沒有經過安全檢查證明就可以沒入。（問
      ：證人開單的原因有兩項，包含沒有安檢，或只有拼裝明
      這一項？）該車沒有領牌紀錄，異議人提出來的只是零件
      進口證明，不是整臺車的進口證明。（問：你認定是拼裝
      車，是否只是你的目測？）不是，是因為沒有車籍，且臺
      灣沒有這種車，該車內有改裝。」等語（見本院卷第二二
      至二三頁），復有證人林永盛庭呈之照片六張可資佐證。
      又本院經查亦無任何證據足資證明執勤警員有捏造事實或
      違法取締之情事，則執勤警員本其加強道路交通管理、維
      護交通秩序、確保交通安全職責所為之當場舉發，其上揭
      所述，應屬可採。
（三）再受處分人駕駛系爭汽車為警舉發當日，係使用他車牌行
      駛（ＰＸ－六六八八），此有車籍作業系統查詢認可資料
      表一紙可稽，益徵系爭汽車並未取得「合格正式車廠所設
      計、製造出廠」，且「係未經任意改裝或改變車輛結構」
      之車輛來歷憑證等證明文件後，再向公路監理機關相關規
      定登記檢驗合格後，申請辦理車輛牌照，即在公路上行駛
      之事實。從而，依前揭規定及說明，系爭車輛自屬道路交
      通管理處罰條例第十二條第一項第二款之「拼裝車」應可
      認定，是僅憑受處分人上揭所提系爭汽車「車身」有關之
      輸出預定屬出證明書、進口報單及財政部關稅總局貨物稅
      完稅證明、發票等，尚不足以認定系爭汽車非屬拼裝車輛
      ，而為受處分人有利之認定。是其辯稱依據上揭進口證明
      文件即可證明系爭汽車非屬「拼裝車」，其駕駛系爭汽車
      之行為應無違規云云，即不足採。
五、綜上所述，受處分人就系爭汽車既未能證明系爭車輛「係合
    格正式車廠所設計、製造出廠」，且「係未經任意改裝或改
    變車輛結構」之車輛來歷憑證，其於未經交通部以車輛型式
    安全及品質一致性審之方式審驗合格，核發車輛型式安全審
    驗合格證明文件，再由公路監理機關依相關規定登記檢驗合
    格後，辦理車輛發照，即駕駛系爭車輛在公路上行駛，自為
    拼裝車輛未經核准領用牌證行駛，而違反道路交通管理處罰
    條例第十二條第一項第二款、第二項之規定，從而，原處分
    機關據以援引上揭規定，裁處罰鍰三千六百元整，並沒入車
    輛，核無不當，是本件異議為無理由，應予駁回。
六、據上論斷，應依道路交通管理處罰條例第八十七條第二項、
    道路交通案件處理辦法第十九條規定，裁定如主文。
中　　華　　民　　國　九十六　年　  七  　月  二十六  日
                          交通法庭    法  官  莊  秋  燕
以上正本證明與原本無異。
如不服本裁定，應於送達後五日內，向本院提出抗告狀。
                                      書記官  顏  督  訓
中　　華　　民　　國　九十六　年　  七  　月  二十六  日
